---
title: "El paquete Leaflet"
author: "Manuel Vargas"
date: "2020-05-25"
output:
  html_document:
    theme: readable    
    toc: true
    toc_depth: 3
    toc_float:
      collapsed: false
      smooth_scroll: false    
---

```{r setup, include=FALSE}
library(knitr)

knitr::opts_chunk$set(echo = TRUE)
```

## Recursos de interés
* [Geocomputation with R - Chapter 8 Making maps with R](https://geocompr.robinlovelace.net/adv-map.html)
* Tutorial de Leaflet para R: [Leaflet for R](https://rstudio.github.io/leaflet/)

* Sitio web del curso: [GF-0604: Procesamiento de datos geográficos](https://geoprocesamiento-2020i.github.io/).
* Datos utilizados durante el curso: [Datos del curso GF-0604: Procesamiento de datos geográficos](https://github.com/geoprocesamiento-2020i/datos).

## Preparativos
Instalación de paquetes:
```{r eval = FALSE}
# Leaflet
install.packages("leaflet")
```

Carga de paquetes:
```{r message = FALSE}
# Leaflet
library(leaflet)

# sf
library(sf)
```

## Introducción
[Leaflet](http://leafletjs.com/) es una de las bibliotecas más utilizadas para la creación de mapas interactivos en la Web. Está escrita en el lenguaje [JavaScript](https://en.wikipedia.org/wiki/JavaScript) y también puede utilizarse a través de otros lenguajes de programación, como [Python](http://python-visualization.github.io/folium/) y R.

El [paquete Leaflet](https://cran.r-project.org/web/packages/leaflet/) permite acceder la funcionalidad de Leaflet a través de R. Entre las capacidades que proporciona Leaflet están:

- Capas base (ej. OpenStreetMap, Stamen, ESRI).
- Capas vectoriales y raster.
- Mapas temáticos (ej. coropletas).
- Marcadores.
- Acercamientos (_zoom in_) y alejamientos (_zoom out_).
- Leyendas.
- Escalas.

## Uso básico
Los pasos básicos para la creación de un mapa con Leaflet son:
1. Crear un _widget_ mediante un llamado a la función ```leaflet()```.
2. Añadir capas (mapas base, marcadores, puntos, líneas, polígonos, etc.).
3. Añadir controles (ej. leyenda, escala).
4. Desplegar el mapa.

El siguiente ejemplo ilustra estos pasos:

```{r}
# Definición de mapa con capa base y con marcador 
m <- leaflet() %>%
  addTiles() %>%  # Añadir capa base
  addMarkers(lng=-84.0427264, lat=9.9380638, popup="Escuela de Geografía de la Universidad de Costa Rica") 

# Despliegue del mapa
m
```

## Capas base
El método ```addProviderTiles()``` permite añadir [mapas de teselas](https://en.wikipedia.org/wiki/Tiled_web_map), generalmente como capas base de un mapa. El sitio [Leaflet Provider Demo](https://leaflet-extras.github.io/leaflet-providers/preview/) proporciona una lista de capas base que pueden utilizarse.

```{r}
# Definición de mapa con capa base y con marcador 
m <- leaflet() %>%
  addTiles() %>%
  addProviderTiles(providers$Stamen.TonerLite, group = "Stamen Toner Lite") %>%
  addProviderTiles(providers$OpenStreetMap.Mapnik, group = "OpenStreetMap") %>%  
  addMarkers(lng=-84.0427264, lat=9.9380638, popup="Escuela de Geografía de la Universidad de Costa Rica") %>%  
  addLayersControl(baseGroups = c("OpenStreetMap", "Stamen Toner Lite", "Imágenes de ESRI"))
# Despliegue del mapa
m
```

## Controles
El siguiente ejemplo ilustra el uso de método para añadir controles, como ```addLayersControl()``` (leyenda) y ```addMiniMapl()``` (mapa de referencia). También se ejemplifica el uso de ```addCircleMarkers()```.

```{r}
mammalia = st_read("https://raw.githubusercontent.com/geoprocesamiento-2020i/datos/master/biodiversidad/registros-presencia/cr/gam/mammalia.geojson")

m <- leaflet() %>% 
  addProviderTiles(providers$Esri.WorldImagery, group = "Imágenes de ESRI") %>% 
  addProviderTiles(providers$Stamen.TonerLite, group = "Stamen Toner Lite") %>%
  addProviderTiles(providers$OpenStreetMap.Mapnik, group = "OpenStreetMap") %>%
  addCircleMarkers(data = mammalia,
                   stroke = F,
                   radius = 4,
                   fillColor = 'red',
                   fillOpacity = 1,
                   popup = paste(mammalia$order, mammalia$species, sep = '<br/>')) %>%
  addLayersControl(baseGroups = c("OpenStreetMap", "Stamen Toner Lite", "Imágenes de ESRI")) %>%
  addMiniMap(
    toggleDisplay = TRUE,
    tiles = providers$Stamen.TonerLite
  )

# Despliegue del mapa
m
```